【裁判字號】    92,訴,125
【裁判日期】    920320
【裁判案由】    毒品危害防制條例
【裁判全文】
臺灣高雄地方法院刑事判決                          九十二年度訴字第一二五號
    公  訴  人  臺灣高雄地方法院檢察署檢察官
    被      告  甲○○
    選任辯護人  林樹根律師
                邱麗妃律師
                莊雯琇律師
右列被告因違反毒品危害防治條例案件，經檢察官提起公訴（九十一年度偵字第一○
○○二號），乙○判決如左：
    主  文
甲○○持有第一級毒品，處有期徒刑捌月。
扣案之第一級毒品海洛因陸包（驗前淨重合計柒拾玖點柒貳公克、包裝重肆點壹參公
克，純度為百分之陸拾點參參，純質淨重為肆拾捌點壹公克），沒收銷燬之。扣案之
電子磅秤壹臺、果汁機壹具、鐵槌壹支、自製鐵質壓縮模壹組及中型夾鏈袋參拾肆只
均沒收。
    事  實
一、甲○○明知海洛因係屬毒品危害防制條例第二條第二項第一款之第一級毒品，不
    得非法持有，竟於民國九十一年五月八日，以新台幣約七、八萬元之價格，向姓
    名、年籍不詳、綽號為「阿龍」之男子購買第一級毒品海洛因，並為免一次施用
    毒品之用量太高，乃將所購得之毒品摻入葡萄糖，再置入果汁研磨機內加以研磨
    ，利用電子秤及夾鏈袋予以分裝，或將葡萄糖與第一級毒品以果汁研磨機攪拌成
    濃稠之半液體狀時，即置入原用以鋁門窗穿孔用之模具，使之壓縮凝固後，以鐵
    鎚敲打成型，再以自備之中型夾鏈袋予以分裝，供平日施用毒品所用。迄九十一
    年五月九日十九時二十分許，正當其以上開手法於高雄市○○區○○路五十六號
    之汽車旁，敲打已置入模具內之第一級毒品時，為警認其形跡可疑，始上前盤查
    ，並在經甲○○同意下，至其向不知情之徐健芳所借住之高雄市○○區○○路五
    十六號之五號六樓之屋內進行搜索，並當場扣得甲○○所有之第一級毒品海洛因
    六包（合計淨重七十九點七二公克、包裝重四點一三公克，純度為百分之六十點
    三三、純質淨重為四十八點一公克）、電子秤一台、中型夾鍵袋三十四只、果汁
    機（起訴書稱研磨機）一台、自製鐵質壓縮模一組及鐵槌一支。
二、案經高雄市政府警察局三民第二分局報請臺灣高雄地方法院檢察署檢察官偵查起
    訴。
    理  由
一、右揭犯罪事實，業據被告甲○○迭於警訊、偵查及乙○審理中坦承不諱，而扣案
    之疑似海洛因之不明晶體六包，經送法務部調查局檢驗，證實確為第一級毒品海
    洛因，有該局九十一年五月十日調科壹字第二二○○一三五○三號鑑定通知書一
    份在卷（參偵卷第二十一頁）可稽，是足認被告上開自白，確與事實相符，洵堪
    採為論罪科刑之依據。本件事證明確，被告犯行堪以認定。
二、是被告明知海洛因為毒品危害防制條例第二條第一項第一款所規定之第一級毒品
    ，而該扣案物經送驗結果亦確認為第一級毒品海洛因無訛（六包合計淨重七十九
    點七二公克、包裝重四點一三公克，純度為百分之六十點三、純質淨重為四十八
    點一公克），已如前述。是核被告所為，係犯毒品危害防制條例第十一條第一項
    之持有第一級毒品罪。
三、再按毒品危害防制條例第五條第一項、第二項之意圖販賣而持有第一級、第二級
    毒品罪，與同條例第十一條第一項、第二項之持有第一級、第二級毒品罪，皆以
    持有第一級、第二級毒品，為其基本犯罪事實，僅前者之罪係以有販賣之意圖而
    持有為其加重處罰之條件。而毒品雖非一般日常生活物品，價值亦甚高，是平常
    為用以施用而持有之毒品多為少量，然亦不能僅以行為人在客觀上持有較大量之
    毒品、分裝用之夾鏈袋及電子磅秤等物，而在無其他補強證據下，即反推其確有
    意圖販賣而持有之主觀犯意。是查，被告自承其自九十年九月間之某日起即有施
    用第一級毒品（參乙○卷第二十四頁），且被告於為警查獲當日所採驗之尿液，
    亦確呈第一級毒品海洛因嗎啡之陽性反應，此亦有高雄市凱旋醫院煙毒尿液檢驗
    成績書及其對照表各一份在卷足參（參偵卷第三十二頁、第三十三頁），被告並
    因此經乙○以九十一年度毒聲字第二五七六號裁定觀察勒戒，並因有繼續施用之
    傾向而再經乙○以九十一年度毒聲字第三○六八號裁定令入戒治處所施以強制戒
    治，此可參卷附之臺灣高等法院被告全國前案紀錄表及該強制戒治之刑事裁定，
    顯見被告確有施用第一級毒品之毒癮；另當日查獲該案之員警林忠勇亦到庭證稱
    ：「（九十一年五月九日晚上七時二十分許，在高雄市○○區○○路五十六號旁
    汽車後方，是否查獲被告利用鐵鎚敲打海洛英？）我跟我同事在巡邏的時候經過
    ，我跟我同事看到被告行跡可疑，我們看到賓士車後面用榔頭敲打物品，我們就
    過去盤查，被告看到我們驚慌，我們就把他攔下」、「（你看到的現場情形？）
    我看到被告拿大榔頭、模具，模具裡面有海洛因，我們就問被告，他說這是石灰
    粉，後來我聞有海洛因的味道，我就再問他，他就說這是海洛因」、「（其他的
    扣押物如何查到？）我問他身分證在那裡，他說在車子裡面，而車子的鑰匙放在
    樓上，我們到了樓上，在桌子上面看到二包海洛因，我們再詳細的查，在音響的
    喇叭看到壹包海洛因。夾鏈袋、電子磅秤也是在桌子上面查獲的，夾鏈袋它是散
    開放著」、「（被告是否有說這些物品要做何使用？）他說數量很多，他說是為
    了吸食之用，所以分裝」、「（被告是否有講到要販賣？）沒有」（參乙○卷第
    五十六頁）等語，堪認被告於經警查獲當時，亦無任何跡證顯示其確係意圖販賣
    而購入系爭毒品，被告復否認有何意圖販賣而持有系爭第一級毒品之犯行，並辯
    稱其係因圖一次購入較大量之毒品，價格會比較便宜，且為了防止每次施用毒品
    之數量過鉅，始以葡萄糖摻入毒品內，並置於果汁機內攪拌及以穿孔之模具予以
    塑形，方便存放等語。綜上所述，本件並無其他任何積極證據足資證明被告有意
    圖販賣而持有第一級毒品海洛因之主觀犯意，是公訴意旨認被告係犯毒品危害防
    制條例第五條第一項意圖販賣而持有第一級毒品之罪，即有違誤，惟其基本事實
    既為相同，爰依法變更起訴法條，併予敘明。
四、爰審酌被告於為本案犯行前並無前科，此有被告刑案查註資料表、臺灣高等法院
    被告全國前案紀錄表各一份在卷足參，其係為施用之目的持有海洛因而犯本案，
    及其扣案之海洛因之數量眾多，若不慎流入市面，其所造成之危害至深且鉅，暨
    其犯罪之手段與其坦承犯行態度良好等一切情狀，量處如主文所示之刑。至扣案
    之第一級毒品海洛因六包（合計淨重七十九點七二公克、包裝重四點一三公克，
    純度為百分之六十點三三、純質淨重為四十八點一公克），既經檢驗確屬第一級
    毒品海洛因無訛，已如上述，自應依毒品危害防制條例第十八條第一項段前宣告
    沒收銷燬之。至鑑驗所耗損之毒品，既已費失，自無庸宣告沒收銷燬。扣案之電
    子磅秤一台、鐵槌一支、模具（扣押物品清單記載為自製鐵質壓縮模）一組、果
    汁機一台及夾鏈袋（中）三十四個，均為被告所有，且為供被告持有第一級毒品
    所用之物，業據被告陳明在卷，應依刑法第三十八條第一項第二款之規定，併予
    宣告沒收。至另扣案之夾鏈袋（大）共二百五十個，被告雖自承為其所有，惟其
    復辯稱此乃其昔日販賣檳榔所用以包裝之物。此外，復無其他證據可資證明此與
    本件被告犯行有何相關，又非違禁物，乙○自無從為沒收之宣告，附此敘明。
據上論斷，應依刑事訴訟法第二百九十九條第一項前段、第三百條，毒品危害防制條
例第十一條第一項、第十八條第一項前段，罰金罰鍰提高標準條例第二條，判決如主
文。
本案經檢察官葉芳秀到庭執行職務
中      華      民      國    九十二    年       三    月        二十   日
                                  臺灣高雄地方法院刑事第二庭
                                      法  官    林靜梅
右正本證明與原本無異。
如不服本判決，應於判決送達後十日內，向乙○提出上訴狀。
                                      書記官    洪生輝
中    華    民    國      九十二      年      三      月      二十四      日
附錄本件判決論罪科刑法條
毒品危害防制條例第十一條
持有第一級毒品者，處三年以下有期徒刑、拘役或新台幣五萬元以下罰金。
持有第二級毒品者，處二年以下有期徒刑、拘役或新台幣三萬元以下罰金。
持有專供製造或施用毒品之器具者，處一年以下有期徒刑、拘役或新台幣一萬元以下
罰金。


司法院資訊處製作；財團法人民間司法改革基金會備份。
